【裁判字號】    90,訴,284
【裁判日期】    900907
【裁判案由】    強盜
【裁判全文】
臺灣新竹地方法院刑事判決                            九十年度訴字第二八四號
    公  訴  人  臺灣新竹地方法院檢察署檢察官
    被      告  乙○○
    指定辯護人  本院公設辯護人林銘宏
右列被告因強盜案件，經提起公訴 (九十年度偵字第一九六九號)，判決如左：
    主  文
乙○○踰越牆垣攜帶兇器竊盜，因防護贓物及脫免逮捕，當場施以強暴，處有期徒刑
陸年。
    事  實
一、乙○○曾服務位於新竹縣竹東鎮○○路○段一六九巷十一號之鑫成科技有限公司
    （以下簡稱鑫成公司），於民國八十九年十二月間，因鑫成公司業務緊縮，乙○○遂遭資遣。乙○○從而心懷怨恨，加以對鑫成公司內部瞭如指掌，竟意圖為自
    己不法之所有，於九十年一月二十五日（大年初二）清晨五時許，以翻越該公司
    圍牆之方式進入該公司，先至二樓機房竊得扳手及榔頭各一支，乙○○便攜帶其
    竊得非其所有足以攻擊人身，危害人生命、身體安全，在客觀上具有危險性可供
    兇器使用之扳手及榔頭各一支，而後進入一樓廠房辦公室，以上開工具撬開二個
    保險櫃（毀損部分未據告訴），竊取由丙○○所保管之金線圈一百九十一捲【價
    值約新臺幣（下同）七十餘萬元】並放入其所帶來之袋子內，得手後正準備離開
    時，恰遇鑫成公司警衛甲○○前來巡邏，甲○○一見乙○○，便呼喊質問，乙○○為求防護贓物及脫免逮捕，立刻自辦公室衝出，當場施以強暴以徒手毆打甲○○約十分鐘，使甲○○受有頭部外傷合併頭皮下血腫、左眼眶挫傷、左耳裂傷及
    左手擦傷之傷害（傷害部分，未據告訴），乙○○隨即拿出榔頭脅迫甲○○協助
    將散落之金線圈裝入由乙○○所攜帶之袋子內，復命甲○○進入廠房出風洞站立
    ，讓乙○○得以順利脫逃。乙○○便循原路徑離去，隨即於同日中午，至桃園縣
    桃園市○○○○○路各家銀樓兜售金線圈，最後分別出售給不知情之位於中正路
    六十之十八號之金鳳凰銀樓負責人曾榮富、中正路一一九號之萬泰珠寶金行負責
    人葉旭健二人，並得款三十七萬三千七百七十元，乙○○隨後以該筆金錢投入電
    玩店賭博，均已花費完畢。後經警於九十年三月二十一日晚上八時，在臺南市○○街○段一百六十九之四十六號循線查獲乙○○。並扣得榔頭一支。案經偵查起
    訴。
    理  由
一、認定犯罪事實所憑之證據及其認定之理由：
（一）被告乙○○於警局訊問時、檢察官偵查中及本院訊問審理時之自白。
（二）證人即被害人丙○○、甲○○於警局及本院訊問時之證述，證人即因不知情而
      收購被告竊得贓物之曾榮富、葉旭健於警訊時之證述；此外，並有扣案之榔頭
      一支足以證明。
二、論罪科刑與適用之法律：
（一）被告以翻越該公司圍牆之方式進入竊盜；且扣案之榔頭一支，足以攻擊人身客
      觀上足對人生命、身體、安全構成威脅，可認定為具有危險性之兇器。
（二）按攜帶兇器竊盜，祇須行竊時，攜帶具有危險性之兇器為已足，本件扣案之榔
      頭一支雖為鑫成公司所有，並非被告所攜往，然被告既於行竊之際攜之為工具
      ，在客觀上已足對他人之生命身體構成威脅，具有危險性，自應成立刑法第三
      百二十一條第一項第三款之攜帶兇器竊盜罪（最高法院七十八年台上字第四四
      二二號裁判參照）。
（三）再按刑法第三百二十九條以強盜論，即以強盜罪相當條文處罰之意，並非專指
      以同法第三百二十八條第一項之強盜論，故同法第三百三十條所謂犯強盜罪，
     不僅指自始犯強盜罪而言，即依同法第三百二十九條以強盜論者，亦包括之，
      如此項準強盜有同法第三百二十一條第一項各款情形之一，自應依同法第三百
      三十條論處（最高法院四十二年度臺上字第五二三號判例參照）。又被告為防
      護贓物及脫免逮捕，以徒手毆打被害人甲○○並以榔頭脅迫被害人，其強度尚
      未達使被害人不能抗拒之程度，然刑法之強盜罪，明文規定以強暴、脅迫致使
      不能抗拒為其構成要件，而刑法準強盜罪則無類此致不能抗拒之規定，故被告
      一有強暴、脅迫之實施，即與準強盜之規定相當，而不以使人不能抗拒為必要
      （最高法院七十四年度台上字第三二二五號判決亦同此見解），是被告踰越牆
      垣及攜帶兇器竊盜，而因防護贓物及脫免逮捕，當場施以強暴、脅迫，被告所
      為係犯刑法第三百二十九條之準強盜，而有同法第三百二十一條第一項第二款
      、第三款之情形，應依同法第三百三十條第一項加重強盜罪論處。
（四）公訴人認係犯刑法第三百二十九條之準強盜罪，尚有未洽，因無礙於事實之同
      一性，起訴法條應予變更。再被告為防護贓物及脫免逮捕而對被害人施以強暴
      ，同時持榔頭向被害人為脅迫，應僅論以較重之強暴行為。
（五）爰審酌被告乙○○年輕力壯，不思自食其力，趁對該公司之作息了解及主觀認
      農曆過年期間守衛較鬆懈，即以翻越圍牆之方式進入該公司先竊得兇器工具，
      再以之竊得數量眾多之金線圈，於發現警衛時竟未能就此打住，竟因防護贓物
      及脫免逮捕，復對該警衛施以強暴、脅迫之犯罪動機、目的及手段，及被害人
      公司所損失之財物數量甚鉅，被害人甲○○亦受有傷害，本應重判，然參酌被
      告家中尚有老父臥病在床及育有二名幼女需人照顧之生活狀況（有戶籍謄本一
      份及診斷證明書附於本院卷宗第二十二頁以下可證），而被告素行良好，亦有
      臺灣高等法院被告全國前案紀錄表及臺灣新竹地方法院檢察署刑案資料查註紀
      錄表各一份在卷可查，而被害人公司代表丙○○亦希望被告能改過向善，給予
      自新之機會，及被告犯後於警訊、偵查中及本院訊問審理時均能坦白承認犯行
      ，深具悔意，態度尚稱良好等一切情狀，量處如主文所示之刑。
（四）至扣案之榔頭一支、未扣案之扳手一支雖屬供被告犯罪所用之物，惟非被告所
      有，爰不另為沒收之諭知，併此敘明。
三、依刑事訴訟法第二百九十九條第一項前段、第三百條，刑法第三百二十九條、第
    三百三十條第一項，判決如主文。
中      華      民      國    九十      年      九      月      七      日
                                      法  官  馮  俊  郎
右正本證明與原本無異。
如不服本判決，應於判決送達後十日內向本院提出上訴狀（應附繕本），上訴於臺灣
高等法院。
                                      書記官  鄭  姿  萍
中      華      民      國    九十      年      九      月      七      日
附錄本案論罪科刑實體法條全文：
刑法第三百三十條第一項：
犯強盜罪而有第三百二十一條第一項各款情形之一者，處五年以上十二年以下有期徒
刑。
刑法第三百二十九條：
竊盜或搶奪，因防護贓物、脫免逮捕或湮滅罪證而當場施以強暴、脅迫者、以強盜論
。
刑法第三百二十一條第一項：
犯竊盜罪而有左列情形之一者，處六月以上五年以下有期徒刑：
一、於夜間侵入住宅或有人居住之建築物、船艦或隱匿其內而犯之者。
二、毀越門扇、牆垣或其他安全設備而犯之者。
三、攜帶兇器而犯之者。
四、結夥三人以上而犯之者。
五、乘火災、水災或其他災害之際而犯之者。
六、在車站或埠頭而犯之者。


司法院資訊處製作；財團法人民間司法改革基金會備份。
